臺灣高等法院刑事判決　　　　　　 96年度上更(二)字第604號
上　訴　人　臺灣板橋地方法院檢察署檢察官
被　　　告　甲○○
　　　　　　　　　　（現於臺灣臺南監獄執行中）
選任辯護人　黃柏彰律師
上列上訴人因被告違反毒品危害防制條例案件，不服臺灣板橋地
方法院九十四年度訴字第一六七三號，中華民國九十五年二月二
十三日第一審判決（起訴案號：臺灣板橋地方法院檢察署九十四
年度偵字第五二五五號），提起上訴，經判決後，由最高法院第
二次發回更審，本院判決如下：
    主  文
上訴駁回。
    理  由
一、公訴意旨略以：被告甲○○（所涉施用第一、二級毒品犯行
    部分，另案提起公訴）基於販賣第一級毒品海洛因、第二級
    毒品安非他命之概括犯意，自民國九十二年六月初起至同年
    十二月三日為警查獲時止，在臺北縣三重市○○路與三民路
    口、臺北縣板橋市縣○○道與民權路口及板橋市○○路○段
    遠東百貨公司後面停車場內等地，連續數次以一兩新台幣（
    以下同）二萬八千元之價格向綽號「黑人」、「小陸」等成
    年男子販入安非他命，及以五兩十萬元或十二兩二十萬元之
    價格向綽號阿中之成年男子販入安非他命，以不詳價格向「
    小陸」販入海洛因後，在不詳地點，連續數次以海洛因每錢
    一萬八千元、安非他命每兩二萬五千元之價格賣出予李曉菁
    ，以不詳價格賣出海洛因與安非他命予綽號「小雅」、「小
    龍」，及以不詳價格賣出安非他命予綽號「阿不拉」之陳永
    澤、賣出海洛因與安非他命予綽號「海倫」，嗣於同年十二
    月三日十六時三十分許，陳永澤至甲○○位於板橋市○○路
    ○段七號七樓之二十五號住處購買安非他命時，為警在上址
    當場查獲，並在甲○○住處扣得海洛因毛重二‧七公克（淨
    重一‧九公克）、安非他命毛重六十二‧四公克（淨重六０
    ‧六公克）、微量電子磅秤一個、毒品研磨器二個、分裝袋
    一盒、裝海洛因入香煙用鬆動器二支、行動電話四支、ＳＩ
    Ｍ卡五張、二萬七千元，在陳永澤身上口袋內扣得安非他命
    毛重一‧一公克（淨重０‧九公克）；因認被告涉嫌違反毒
    品危害防制條例第四條第一、二項之販賣第一、二級毒品罪
    嫌。
二、公訴人認被告甲○○涉有販賣第一、二級毒品罪嫌，無非係
    以被告於警詢及偵查之供述、證人李曉菁於警詢中之證述，
    及台北市政府警察局刑事警察大隊監聽通話紀錄表為其主要
    論罪依據。惟訊據被告堅決否認有何販賣第一、二級毒品之
    犯行，辯稱：伊並未販賣毒品安非他命予李曉菁、陳永澤或
    綽號「小雅」、「小龍」或「海倫」等人，當天陳永澤至其
    租處係為向伊購買液晶螢幕並非購買毒品；另伊欠李曉菁二
    十萬元未還，李曉菁為了報復，才會向警員供稱向伊購買毒
    品等語。
三、按犯罪事實應依證據認定之，無證據不得認定犯罪事實；不
    能證明被告犯罪，應諭知無罪之判決，刑事訴訟法第一百五
    十四條第二項、第三百零一條第一項分別定有明文。又認定
    不利於被告之事實，須依積極證據，苟積極證據不足為不利
    於被告事實之認定時，即應為有利於被告之認定，更不必有
    何有利之證據，此經最高法院著有三十年上字第八一六號判
    例可稽。而證人為不利於被告之陳述，與被告處於相反之立
    場，其所述難免有不盡真實之處，其虛偽之危險性甚大，自
    非完全真實無疵，為擔保其真實性，非別求其他證據，以增
    強其證明力，殊不足為認定犯罪事實之唯一資料，因此須其
    陳述無瑕疵可指，而就其他方面調查又與事實相符始足據為
    判決之基礎，合先陳明。
四、經查：
  (一)證人陳永澤於警詢、偵查中供稱：「查獲當天至被告租處，
    是要向被告購買液晶螢幕，當時我穿短袖Ｔ恤要回去，被告
    叫我幫忙移車，我向被告借外套穿，並不知他外套內有這包
    安非他命，不知這包安非他命是誰的」等語（見九十二年度
    偵字第二一六六七號卷第二十九頁、第九十五頁）。所供核
    與其於原審審理中證稱：「警察查獲當天，打電話給甲○○
    說他的車子停錯位置，請他下去移車。因為被告在戒藥沒有
    力氣，他請我下去移動車子，那天很冷，我只有穿一件長內
    衣而已，而被告就拿了一件外套給我穿。‧‧‧警察查完被
    告之後，就來查我，警察從那件外套的口袋查扣安非他命，
    當時外套穿在我身上。‧‧‧我跟警察說我不知道外套裡面
    有安非他命，我是被搜到之後才知道有安非他命的」（見原
    審卷第一０六、一０七頁）等語均相符，證人陳永澤所證，
    應認與客觀事實相同，尚難僅憑查獲當時在被告借予陳永澤
    之外套中，扣得一包安非他命，遽認係被告販賣安非他命予
    陳永澤。
  (二)證人李曉菁於警詢中供稱，查獲之毒品的來源，是跟「阿文
    」拿，並指認「阿文」即被告（見九十二年度偵字第二一六
    六七號卷第三十四頁至第四十四頁）。而在原審審理中卻翻
    異前詞，證稱：「（你所販出的第一、二級毒品，你毒品來
    源為何？）我當時向很多人買過，但是我只記得「文哥」（
    即指被告）的外號，和電話號碼，因為警察追問我，我情急
    之下就說出「文哥」的電話號碼。我沒有向「文哥」買過毒
    品，但是我有和他一起施用第二級毒品。‧‧‧（你說和被
    告的通聯紀錄《即九十二年十月十二日通聯紀錄》有記載，
    是被告向你買，不是你向被告買，究竟實情為何？）九十二
    年十月十二日是被告來向我買第一級毒品半塊，數量大約是
    四兩半，一兩的價錢是十五萬元，換算起來大約是陸拾萬元
    左右，當時我幫他聯絡一個朋友，我可以賺中間差額幾萬元
    左右，我那次賺了五萬元，我每次幫被告聯絡，大約都可以
    賺幾萬元。（九十二年十月十二日凌晨十分到十六時四十五
    分的通聯紀錄第三項「文哥」打給曉菁，是何人向何人買毒
    品？）被告要跟我朋友買毒品，叫我跟我朋友聯絡」等語（
    見原審卷第一一六頁至一一八頁）。證人之供述前後矛盾，
    先係供稱向被告購買毒品，嗣後證稱僅與被告一起施用，且
    以李曉菁與被告之通聯紀錄詰問證人，證人李曉菁竟稱，係
    幫被告連絡上游購買毒品，並非向被告購買毒品之對話內容
    。證人李曉菁之證詞已然多所瑕疵，其在警詢中供稱是跟被
    告販入毒品等情，顯已啟人疑竇，尚難遽行採信。本院上訴
    審時證人李曉菁復具結證稱：我本人不曾跟被告買過毒品，
    從通聯紀錄上的記載是我賣給甲○○等語（參見上訴審卷第
    八十六頁）；當時之所以說向被告買係為了自己的利益，想
    說這樣可以交保，應該是我賣給他，至於說向他買的部分，
    是為了減輕自己的刑責等語（參見前卷第八十七頁）；嗣後
    雖經本院上訴審審判長一再追問，證人李曉菁改稱有向被告
    拿毒品，惟何時拿、拿多少、價錢多少、次數均稱不記得了
    等語（參見前卷第八十七頁及反面），要難以此不明確之證
    言，作為認定被告涉犯販賣毒品之證據。
  (三)證人李曉菁在原審九十四年度重訴緝字第四號審理中供稱，
    貨（指毒品）是向「阿文」拿的，廖秉誠負責收錢，陳建宇
    主要負責送貨；「阿文」本名甲○○，除了向阿文拿毒品外
    ，並未向其他人拿（見原審九十四年度重訴緝字第四號卷第
    二十八頁、第七十七頁」。另於原審審理時證稱：「九十二
    年十月二十三日你被查獲時，所扣得之毒品來源為何？）之
    前一段時間陸陸續續向朋友拿的，我當時身體狀況不是很好
    ，都是廖秉誠幫我拿的。（你在警詢時及板橋地方法院刑事
    庭九十四年度重訴緝字第四號審理時，你供稱向被告購買毒
    品的經過，是否實在？）當時我曾經有和被告聯絡過，都是
    廖秉誠和被告聯絡的，聯絡第一、二級毒品的數量及價錢，
    被告是我毒品的上游。‧‧‧（你說你都透過廖秉誠，沒有
    直接向被告甲○○拿過毒品，你如何知道廖秉誠是向誰拿毒
    品的？）我只能確定我都是打電話給「阿文」聯絡，我本人
    沒有出面。‧‧‧（購買毒品過程為何？）我當時都是用電
    話聯絡，都是廖秉誠幫我拿毒品的，因為我當時身體不好。
    （你叫廖秉誠去何處拿毒品？）我是用電話聯絡地點，再叫
    廖秉誠過去約定那個地點拿毒品，我忘記曾經叫廖秉誠去什
    麼地點拿毒品，我那時身體不是很好，確實地點要問廖秉誠
    比較清楚。（你和被告買毒品，是你約的？或是廖秉誠約的
    ？）我是和「阿文」約了之後，再叫廖秉誠過去。」（見原
    審卷第一一六頁、一一七頁）等語。然訊之證人廖秉誠證稱
    ：「（李曉菁說透過你向被告買一、二級毒品？）我只認識
    李曉菁，我和被告不熟，沒有向被告拿毒品，我知道被告叫
    做「阿文」。（李曉菁有無叫你去拿毒品？）我有幫李曉菁
    拿東西，但是我不知道那是毒品。（向何人拿？）我沒有向
    「阿文」拿過，李曉菁叫我去拿東西，但是李曉菁沒有跟我
    說對方是誰」等語（見原審卷第一六七、一六八頁）。惟按
    犯毒品危害防治條例第四條之罪，供出毒品來源，因而破獲
    者，得減輕其刑，毒品危害防治條例第十七條定有明文。是
    關於販賣毒品案件，就販賣毒品之來源係向被告購買之供詞
    ，因係有利於自己之陳述，不得作為被告有罪判決之唯一依
    據，仍應調查其他必要之證據，以查其是否與事實相符，始
    合採證法則。本案證人李曉菁於警詢及原審九十四年度重訴
    緝字第四號審理及準備程序中，雖坦承販賣第一、二級毒品
    ，復供承是用電話與被告連繫後，請廖秉誠前往取貨，且證
    人李曉菁亦因此供述，查獲被告而獲得減刑（參原審九十四
    年度重訴緝字第四號刑事判決第十二頁），但證人廖秉誠卻
    證稱並未向被告拿取毒品，故證人李曉菁此項對己有利之陳
    述，除非有其他積極具體之證據足以佐證，自不得採為論罪
    科刑之依據；而證人李曉菁之證詞，前後所言並不一致，已
    如前述，自無法遽以採為不利於被告之認定依據。再參酌被
    告與證人李曉菁前開通聯紀錄之談話內容，確係被告向李曉
    菁購買毒品無訛（參見乙、貳、二（四）、４、５、６、８
    ），是證人李曉菁有關曾向被告購買毒品之證言，應無法採
    信。
  (四)再起訴書所記載被告販賣第一、二級毒品予綽號「小雅」、
    「小龍」及「海倫」之犯行，或係依台北市政府警察局刑事
    警察大隊監聽通話紀錄表（附於臺灣台北地方法院檢察署九
    十二年警聲搜字第一二七０號第十三頁至二十五頁），通話
    人與發話人之談話內容而得知綽號「小雅」、「小龍」及「
    海倫」之人，惟綽號「小雅」、「小龍」及「海倫」等人，
    並無確實年籍地址等資料，實無從傳喚、查證被告是否確實
    販賣毒品予綽號「小雅」、「小龍」及「海倫」之人，要難
    僅憑台北市政府警察局刑事警察大隊監聽通話紀錄表，遽認
    被告有販賣第一、二級毒品之犯行。
  (五)被告於本院上訴審審理及警詢時雖自承：自九十二年六月初
    至同年十二月三日為警查獲時止，在臺北縣三重市○○路與
    三民路口、臺北縣板橋市縣○○道與民權路口及板橋市○○
    路○段遠東百貨公司後面停車場內等地，連續數次以一兩新
    台幣二萬八千元之價格向綽號「黑人」、「小陸」等成年男
    子購買安非他命，及以不詳價格向「小陸」購買海洛因等語
    ，已如前所述，惟其究是否係以營利之目的而將毒品「販入
    」，遍查全卷則無其他積極證據足資佐證，自不得遽為此犯
    罪事實之認定甚明。另被告於警詢時係供承，「九十年十二
    月初」，在台北縣板橋市○○路○段遠東百貨公司後面停車
    場內等地，向綽號「阿中」購買過安非他命約十次（參見偵
    查卷第十九頁），亦非起訴書所載之時間；另阿中究係何人
    ，被告是否確有上開購入之行為亦難以認定，更遑論此部分
    是否係基於營利之目的而購入，併此敘明。
  (六)綜上所述，證人陳永澤、廖秉誠均證稱未向被告購買或拿取
    毒品，而證人李曉菁證詞前後矛盾並有如上瑕疵，尚乏其他
    積極具體之證據足以佐證其真實性，公訴人所舉前開證據不
    足資以證明被告有販賣第一、二級毒品之犯行，此外，復查
    無其他積極證據足資證明被告確有販賣第一、二級毒品之犯
    行，原審為無罪之諭知，尚無違誤。公訴人上訴意旨，仍執
    陳詞，認被告涉有販賣第一、二級毒品罪嫌云云，即無理由
    ，其上訴應予駁回。
據上論斷，應依刑事訴訟法第368條，判決如主文。
本案經檢察官賴俊雄到庭執行職務。
中　　華　　民　　國　　96　　年　　11　　月　　28　　日
 　　　　　 刑事第十六庭  審判長法　官 葉騰瑞
                                法　官 王炳梁
                                法　官 莊明彰
以上正本證明與原本無異。
檢察官如不服本判決，應於收受送達後十日內向本院提出上訴書
狀，其未敘述上訴之理由者並得於提起上訴後十日內向本院補提
理由書（均須按他造當事人之人數附繕本）。
                                書記官 周素秋
中　　華　　民　　國　　96　　年　　11　　月　　28　　日
